臺灣臺北地方法院刑事判決　　　　　　　96年度交訴字第12號
公　訴　人　臺灣臺北地方法院檢察署檢察官
被　　　告　丙○○
　　　　　　　　　　　樓之1
上列被告因公共危險等案件，經檢察官聲請以簡易判決處刑（95
年度調偵字第452號），本院臺北簡易庭（95年度北交簡字第341
2號）認有不合於簡易判決處刑之情形，移由本院刑事庭依通常
程序審理後，判決如下：
    主  文
丙○○駕駛動力交通工具肇事，致人受傷而逃逸，處有期徒刑拾
月，緩刑貳年。
被訴過失傷害部分公訴不受理。
    事  實
一、丙○○於民國94年7月13日上午9時50分許，騎乘車牌號碼
    PNQ-232號重型機車，沿臺北市市○○道由西往東方向行駛
    ，行經該路與金山北路口時，因未注意兩車併行應保持間隔
    ，而不慎與同向併行、乙○○所騎乘之車牌號碼DOH-372號
    輕型機車發生擦撞，致乙○○人車倒地，受有頭部外傷、左
    耳後撕裂傷之傷害（過失傷害部分業於本院審理時辯論終結
    前當庭撤回告訴，另為不受理之判決），丙○○明知已駕車
    肇事致人受傷，應即採取救護或其他必要之措施，並向警察
    機關報告，不得駛離現場，竟未救護傷患，亦未報警處理，
    仍逕行騎乘機車前行而逃逸；惟因肇事產生巨大之聲響，以
    致當時其餘之駕駛人均停下觀看，丙○○此時才折返察看乙
    ○○，惟仍未對乙○○為任何救護措施、報警處理或留下聯
    絡方式，僅短暫停留後，旋即騎乘上開機車離去，嗣因在場
    之機車駕駛人甲○○（本件行為時原名王美珠）目擊上開過
    程，記下丙○○所騎乘機車之車牌號碼，始循線查獲。
二、案經被害人乙○○訴由臺北市政府警察局中正第一分局報告
    臺灣臺北地方法院檢察署檢察官偵查後，聲請以簡易判決處
    刑。
    理  由
壹、有罪（即肇事逃逸）部分：
一、上開肇事遺棄之犯罪事實，業據被告丙○○於本院審理時坦
    承不諱，此與被害人乙○○以證人身分、證人甲○○於本院
    審理時證述前揭肇事過程，互核一致，並有警製道路交通事
    故現場圖、道路交通事故調查報告表(一)(二)及現場照片等附卷
    可稽，又被害人乙○○因此受有前揭傷害，亦有國立臺灣大
    學醫學院附設醫院出具之診斷證明書在卷足憑；綜上足徵被
    告之任意性自白確與事實相符。從而本件事證明確，應依法
    論科。
二、按刑法第185條之4肇事致人死傷而逃逸罪，係為維護交通安
    全，加強救護，減少被害人之死傷，促使駕駛人於肇事後，
    能對被害人即時救護而設，與駕駛人肇事是否應負過失責任
    無關（最高法院89年度臺上字第1589號判決要旨參照）。本
    件被告於前揭肇事後，仍繼續前行，直到其餘之駕駛人均停
    下觀看本件車禍後，被告才停車折返察看被害人，雖曾短暫
    停留，然未對被害人為任何依法令應採取之救護措施，且未
    留下其聯絡方式，逕自騎乘機車離去，自有違上開法益保護
    之意旨。是核被告上開所為，係犯刑法第185條之4之肇事逃
    逸罪。又刑法第185條之4之肇事致人死傷逃逸罪，並不以被
    害人為無自救能力人為必要，且在肇事致人死亡而逃逸之情
    形，無成立刑法第294條第1項遺棄罪餘地，兩相比較，刑法
    第185條之4之肇事致人死傷逃逸罪之構成要件，較同法第
    294條第1項遺棄罪為寬，且前者之法定刑度係參考後者而定
    ，立法目的似有意將駕駛動力交通工具肇事致人受傷而逃逸
    行為之處罰，以前者之規定取代後者之意，且就肇事致人死
    亡而逃逸者，亦依該罪科以刑責，俾促使駕駛人於肇事後能
    對被害人即時救護，以減少死傷，則在駕駛動力交通工具肇
    事，致人受傷，使陷於無自救能力而逃逸之情形，該刑法第
    185條之4為同法第294條第1項之特別規定，而應優先適用（
    最高法院92年度臺上字第4552號判決要旨參照），附此敘明
    。爰審酌被告前此並無任何刑事前案紀錄，有臺灣高等法院
    被告前案紀錄表可按，其素行尚稱良好，以本案擦撞之情形
    與被害人所受之傷勢以觀雖非嚴重，然被告卻未為必要之救
    助，逕自駕車逃逸，此舉足以對被害人產生相當之危險，及
    其犯罪後先則飾詞否認犯行，嗣經本院實質審理後，才坦承
    犯行，並於本院96年3月14日審判期日當庭與被害人達成和
    解等一切情狀，量處如主文所示之刑，以示懲儆。查被告前
    此未曾因故意犯罪而受有期徒刑以上刑之宣告，其於犯罪後
    已承認全部犯行，並與被害人達成和解，俱如前述，堪認其
    係因一時失慮致罹刑章，經此偵、審程序後，應能知所警惕
    ，信無再犯之虞，本院認所宣告之刑以暫不執行為適當，乃
    併依修正後刑法第74條第1項第1款之規定（最高法院95年5
    月23日刑事庭第8次會議決議意旨參照），宣告緩刑2年，以
    啟自新。
貳、不受理（即過失傷害）部分：
一、公訴意旨另以：被告前揭駕駛機車因未注意保持兩車併行間
    隔之過失，而與被害人所駕機車發生擦撞，致被害人受有上
    開傷害，因認被告涉有刑法第284條第1項前段之過失傷害罪
    嫌。
二、按告訴乃論之罪，告訴人於第一審辯論終結前得撤回其告訴
    ；又告訴經撤回者，法院應諭知不受理之判決；刑事訴訟法
    第238條第1項、第303條第3款分別定有明文。經查，被告此
    部分涉犯之過失傷害罪，依刑法第287條前段之規定須告訴
    乃論，而被告與告訴人於本院辯論終結前業已達成和解，告
    訴人亦當庭表示撤回告訴，有本院96年3月14日審理筆錄可
    按，揆諸前開法條之規定，本件過失傷害部分應諭知不受理
    之判決。
據上論斷，應依刑事訴訟法第452條、第299條第1項前段、第303
條第3款，刑法第2條第1項後段、第185條之4、第74條第1項第1
款，判決如主文。
本案經檢察官黃于真到庭執行職務。
中　　華　　民　　國　　96　　年　　3 　　月　　28　　日
　　　　　　　　  交通法庭    審判長法　官  吳冠霆
                                    法  官  余明賢
                                    法  官  許泰誠
以上正本證明與原本無異
如不服本判決，應於判決送達後10日內，向本院提出上訴狀
                                    書記官  劉麗英
中　　華　　民　　國　　96　　年　　3 　　月　　28　　日
